# 请教陈版，矿山企业砂石竞价交易模式收入确认问题。

提问人：chenrushuai 时间：2019-07-20 23:04:09
A 公司主要从事建筑用砂石料开采及销售业务，销售采用竞价交易模式（卖方市场），与中标竞买人签订销售合同关键条款如下：
1. 产品规格在合同签订时已确认，买方确定的产品规格存在差异性（如 B客户为 (^16) 26.5mm碎石、C客户为4.7516mm 碎石）。且产出后公司可以明确区分哪些产品提供给哪些客户。
2. 合同签订时已明确本次交易价格，且合同履行过程中价格不变。因市场价格波动引起的风险由双方各自承担。
3. 支付方式：合同签订之前，买方以银行转账方式向卖方一次性交纳产品全部货款。
4.买方应按合同约定完成提货。买方应将提货计划在船舶到港前 X日内书面通知卖方；卖方可根据生产、运输及码头装卸情况调整提货计划并及时书面通知买方。
5. 产品进入买方船舶货仓时，即视为产品交付，产品所有权同时转移给买方。交付后，产品质量责任和保管、保险、灭失与毁损等风险由买方承担。
6. 卖方保障其产品不受第三方关于所有权的主张，保证买方在购买和使用本合同产品时，是完全处于合法所有权的使用状态。
7.违约责任：买方逾期未完成提货（航道管制除外），需承担违约责任，非卖方原因（包括但不限于航道或火工材料管制、电网限电或停电、环水保险检查等）导致延迟交货，不实为卖方违约；如因卖方自身原因导致延迟交货的，承担违约金责任。
问题: 虽然合同约定交付时所有权才发生转移，但因为公司每批销售都是针对特定客户执行，是受买方影响不能一次性交货（因销售量较大，买方需分次至港口提货），且合同签订后销售价格在合同履行过程中不发生变化，能否认为客户签订合同后客户已经取得了商品的控制权（公司本身不会将砂石用于其他用途，且销售为卖方市场买家通常不会违约），公司能否在产品已产出的前提下，在收到货款时一次性确认全额收入，而不需等到客户提货交接？如果不行？将合同风险转移的条款（第 5 点）进行修改能否做到？

回答人：chenyiwei
参照新收入准则应用指南关于 “售后代管商品安排” 的讨论：
售后代管商品是指根据企业与客户签订的合同，已经就销售的商品向客户收款或取得了收款权利，但是直到在未来某一时点将该商品交付给客户之前，仍然继续持有该商品实物的安排。实务中，客户可能会因为缺乏足够的仓储空间或生产进度延迟而要求与销售方订立此类合同。在这种情况下，尽管企业仍然持有商品的实物，但是，当客户已经取得了对该商品的控制权时，即使客户决定暂不行使实物占有的权利，其依然有能力主导该商品的使用并从中获得几乎全部的经济利益。因此，企业不再控制该商品，而只是向客户提供了代管服务。
在售后代管商品安排下，除了应当考虑客户是否取得商品控制权的迹象之外，还应当同时满足下列四项条件，才表明客户取得了该商品的控制权：一是该安排必须具有商业实质，例如，该安排是应客户的要求而订立的；二是属于客户的商品必须能够单独识别，例如，将属于客户的商品单独存放在指定地点；三是该商品可以随时交付给客户；四是企业不能自行使用该商品或将该商品提供给其他客户。实务中，越是通用的、可以和其他商品互相替换的商品，越有可能难以满足上述条件。
需要注意的是，如果在满足上述条件的情况下，企业对尚未发货的商品确认了收入，则企业应当考虑是否还承担了其他的履约义务，例如，向客户提供保管服务等，从而应当将部分交易价格分摊至该履约义务。
由于合同约定 “. 产品进入买方船舶货仓时，即视为产品交付，产品所有权同时转移给买方。交付后，产品质量责任和保管、保险、灭失与毁损等风险由买方承担”，因此应当认为在交付后才转移商品的控制权，此时才满足收入确认条件。如果确需修改合同以满足 “售后代管安排” 的适用条件，则首先需证明该安排具有商业实质，其次需证明客户已经认可了商品的交付（例如客户的生产完成入库时同时验收，且该商品与客户之间存在一一对应关系），且买方应当已经支付全款。